臺灣板橋地方法院刑事判決　　　　　　　　　　　　　九十年度訴字第一八八二號
　　公　訴　人　臺灣板橋地方法院檢察署檢察官
　　被　　　告　甲○○
　　　　　　　　乙○○
右列被告等因偽造文書案件，經檢察官提起公訴（九十年度偵字第一四一五一號、一
七五一０號），本院判決如左：
    主  文
甲○○共同連續明知為不實之事項，而使公務員登載於職務上所掌之公文書，足以生
損害於公眾，處有期徒刑伍月，如易科罰金，以參佰元折算壹日；扣案乙○○之職業
小型車汽車駕駛執照（即變造Ｂ駕駛執照）上換貼之甲○○照片壹張沒收。
乙○○共同變造職業小型車汽車駕駛執照，足以生損害於公眾，處有期徒刑參月，如
易科罰金，以參佰元折算壹日。又共同連續明知為不實之事項，而使公務員登載於職
務上所掌之公文書，足以生損害於公眾，處有期徒刑伍月，如易科罰金，以參佰元折
算壹日；扣案乙○○之職業小型車汽車駕駛執照（即變造Ｂ駕駛執照）上換貼之甲○
○照片壹張沒收。應執行有期徒刑陸月，如易科罰金，以參佰元折算壹日；扣案乙○
○之職業小型車汽車駕駛執照（即變造Ｂ駕駛執照）上換貼之甲○○照片壹張沒收。
    事  實
一、乙○○與乙○○二人係服役期間認識之朋友，甲○○因其本身之職業小型車駕駛
    執照前因車禍肇事遭警吊扣，為能駕駛計程車謀生，乃於民國八十九年四月間某
    日，在台北縣中和市○○街二八號住處，向乙○○索取乙○○所有、已經逾期之
    職業小型車駕駛執照，並表示將換貼自己之照片變造後供己使用，經乙○○同意
    後，二人竟共同基於變造職業小型車駕駛執照之犯意聯絡，乙○○遂將其職業小
    型車駕駛執照一枚交予甲○○，由甲○○於同年四月底間某日，在台北縣中和市
    南勢角捷運站前，將該甲○○之駕駛執照一枚及其自己之相片一張，交予有共同
    犯意聯絡、真實姓名不詳綽號「阿忠」之成年男子，以新台幣一萬五千元之代價
    ，委由「阿忠」者持往不詳處所將上開駕駛執照上乙○○之照片撕下，再換貼上
    甲○○照片之方式予以變造，隔三、四天後，在前開捷運站前，「阿忠」將變造
    完成之駕駛執照一枚（下簡稱：變造Ａ駕駛執照）交付甲○○，足生損害於公路
    監理機關對於核發、管理職業小型車駕駛執照之正確性。嗣乙○○於同年六月十
    八日二十二時二十分許，在台北縣新莊市○○街三十巷口為警查獲，並扣得該變
    造之駕駛執照一枚（甲○○所涉此部分變造特種文書犯行，業經本院以九十年度
    簡上字第一五號判處有期徒刑三月確定）。
二、甲○○為繼續駕駛計程車謀生，竟另行起意，再於同年六月底向乙○○索取其職
    業小型車駕駛執照，經乙○○同意後，二人復共同基於使公務員登載不實事項之
    概括犯意及行使變造職業小型車駕駛執照、行使偽造職業小客車駕駛人執業登記
    證之犯意聯絡，而為下列行為：
(一)、甲○○、乙○○於八十九年七月二十一日一同前往台北市○○路○段二十一號台
    北市監理處，由乙○○以其職業小型車駕駛執照遺失為由，填寫汽（機）車駕駛
    人審驗暨各項異動登記書，持以重新申請補發，使該處承辦人員將此不實事項，
    登載於職務上所掌以電腦處理紀錄之公路監理資訊系統之公文書內（起訴書誤為
    「汽（機）車駕駛人審驗暨各項異動登記書」），並據以製作補發乙○○職業小
    型車駕駛執照一枚；乙○○取得補發之職業小型車駕駛執照後，隨即於當日在汽
    車上，將其實際並未遺失之職業小型車駕駛執照一枚交予甲○○，隔三、四日後
    ，甲○○在其臺北縣中和市○○街二八號住處，以撕下駕駛執照上乙○○之照片
    ，再換貼上自己之照片之方式，而予以變造（下簡稱：變造Ｂ駕駛執照），嗣甲
    ○○於八十九年八月二十六日十七時十分許，在台北市○○路○段六五號前為
    警查獲，其並向警員出示上開變造之職業小型車駕駛執照，而行使之。均足生損
    害於公路監理單位對於駕駛執照管理之正確性，惟仍為警識破而查獲上情，並扣
    得該變造Ｂ駕駛執照一枚。
(二)、甲○○、乙○○又八十九年十月二十日，一同前往台北市○○○路一號台北市政
    府交通警察大隊，以同前之方式，由乙○○以其「營業小客車駕駛人執業登記證
    」（證號：二二三八一０號）遺失為由，而申請補發，使該交通警察大隊承辦人
    將此不實事項登載於職務上所掌「台北市營業小客車駕駛人執業登記證申請書」
    及電腦管理系統之公文書上，並據以製作補發乙○○之「營業小客車駕駛人執業
    登記證」一枚（證號：二一三二七八號），乙○○取得補發之「營業小客車駕駛
    人執業登記證」（證號：二一三二七八號）後，旋即將其實際並未遺失之「營業
    小客車駕駛人執業登記證」（證號：二二三八一０號）一枚交予甲○○，由甲○
    ○持以用彩色影印方式，影印載有「執業登記證」字樣之正面後，放置其所駕駛
    之營業小客車上，而行使之。均足生損害於交通警察機關對營業小客車駕駛人執
    業登記證管理之正確性。
二、案經台北市政府警察局松山分局移送台灣台北地方法院檢察署報請台灣高等法院
    檢察署檢察長核轉台灣板橋地方法院檢察署及該署檢察官自動檢舉偵查起訴。
    理  由
一、右揭事實，業據被告乙○○、甲○○坦承不諱，且互核相符，復有本院九十年度
    簡上字第一五號判決書一份（及確定送執行資料一份），台北市監理處九十一年
    一月十一日北市監二字第０九一三二一００六００號函暨所附汽（機）車駕駛人
    審驗暨各項異動登記書影本，及台北市政府警察局交通警察大隊九十一年一月十
    日北市警交大五字第九一六０二五三八００號函及所附附件台北市營業小客車駕
    駛人執業登記事項申報異動暨換補證申報（請）書、台北市營業小客車駕駛人執
    業登記證申請書等影本在卷可稽，復有經換貼被告甲○○照片之變造Ｂ駕駛執照
    一枚附卷足憑。至被告甲○○雖另辯稱：沒有偽造營業小客車駕駛人執業登記證
    ，是用彩色影印沒有照片的那一面放在車上云云，惟按文書之影印本或複印本，
    與抄寫或打字者不同，實係原本內容之重複顯現，且其形式、外觀即一筆一劃，
    亦毫無差異，於吾人社會生活上自可替代原本，被認為具有與原本相同之社會機
    能與信用性（憑信性），故在一般情形下皆可適用，而視其為原本制作人直接表
    示意思之內容，成為原本制作人所作成之文書，自非不得為偽造文書罪之客體（
    最高法院七十三年台上字第二九六二號判決參照），被告甲○○以彩色影印乙○
    ○之營業小客車駕駛人執業登記證載「執業登記證」之一面，放於車上充為原本
    使用，外觀上足以使人誤信與原證一般，應堪認係偽造原本，其前開所辯，自不
    足採。本件事證明確，被告二人犯行均堪認定。
二、(一)按職業小型車汽車駕駛執照係駕駛職業小型車之許可憑證，屬於刑法第二百十
    二條所列之特許證之一種，變造職業小型車汽車駕駛執照，足以生損害於公路監
    理機關對於核發管理職業小型車汽車駕駛執照之正確性，是核被告乙○○如事實
    欄一所示變造Ａ駕駛執照之所為，係犯刑法第二百十二條之變造特種文書罪。被
    告乙○○與被告甲○○、及被告甲○○與「阿忠」間，互有犯意聯絡及行為分擔
    ，皆為共同正犯。
    (二)按錄因、錄影或電磁紀錄，藉機器或電腦之處理所顯示之聲音影像或符號，足
    以表示其用意之證明者，以文書論，刑法第二百二十條第二項定有明文，台北市
    監理處之公路監理資訊系統及台北市政府警察局交通警察大隊之電腦管理系統，
    分別為台北市監理處及台北市政府警察局交通警察大隊於公務上始有權制作，以
    輸錄汽機車駕駛人審驗暨各項異動登記事項及台北市營業小客車駕駛人執業登記
    事項等之電磁紀錄，合於永續狀態中表示一定用意證明刑法文書概念，自屬前揭
    刑法第二百二十條第二項之準文書，被告乙○○、甲○○如事實欄二、(一)之所為
    ，均係犯刑法第二百十四條、第二百二十條第二項之使公務員登載不實罪及刑法
    第二百十六條、第二百十二條行使變造特種文書罪（行使變造Ｂ駕駛執照）；又
    「營業小客車駕駛人執業登記證」則為營業小客車執業之登記憑證，亦屬於刑法
    第二百十二條所列特許證之一種，被告等二人如事實欄二、(二)之所為，均係犯刑
    法第二百十四條、第二百二十條第二項之使公務員登載不實罪及刑法第二百十六
    條、第二百十二條行使偽造特種文書罪（營業小客車駕駛人執業登記證）。被告
    甲○○、乙○○（及甲○○與「阿忠」就如事實欄二、(一)所示變造駕駛執照部分
    ）間，互有犯意聯絡及行為分擔，皆為共同正犯。被告等變造、偽造特種文書之
    低度行為，應為行使之高度行為所吸收，均不另論罪。被告二人先後二次使公務
    員登載不實犯行，時間緊接，方法相同，所犯構成要件相同之罪名，顯係基於概
    括犯意反覆為之，為連續犯，依刑法第五十六條之規定以一罪論，並加重其刑。
    被告二人所犯使公務員登載不實罪及行使偽、變造特種文書罪間，具有方法結果
    之牽連關係，應依刑法第五十五條規定從一重之使公務員登載不實罪處斷。
    (三)又被告甲○○於本院審理時已陳明：伊係因遭警方於八十九年六月十八日查獲
    變造Ａ駕駛執照，才再向被告乙○○借用第二張乙○○之職業小型車駕駛執照來
    變造（變造Ｂ駕駛執照）等語（見本院九十一年三月二十五日審判筆錄），且實
    際上被告乙○○、甲○○於第一次共同變造Ａ駕駛執照時，亦無從預料被告甲○
    ○會遭警方查獲，足見被告甲○○、乙○○如事實欄一所示變造特種文書之犯行
    ，與其後如事實欄二、(一)、(二)所示變造、偽造特種文書之犯行及使公務員登載不
    實犯行部分，並無連續犯或牽連犯之裁判上一罪關係，而係另行起意而為，是被
    告乙○○前揭所犯理由欄二、(一)所示變造特種文書罪及理由欄二、(二)所示使公務
    員登載不實罪，犯意各別，行為互殊，應分論併罰。
    (四)爰審分別酌被告二人犯罪之動機、目的、手段、知識程度、及犯後坦承犯行之
    態度等一切情狀，分別量處如主文所示之刑，被告乙○○並定其應執行刑。又被
    告等行為後原刑法第四十一條之規定：「犯最重本刑為三年以下有期徒刑之刑之
    罪，而受六月以下有期徒刑或拘役之宣告，因身體、教育、職業或家庭之關係或
    其他正當事由，執行顯有困難者，得以一元以上三元以下折算一日，易科罰金。
    」，已於九十年一月四日經修正為刑法第四十一條第一項，該規定為：「犯最重
    本刑為五年以下有期徒刑之刑之罪，而受六月以下有期徒刑或拘役之宣告，因身
    體、教育、職業或家庭之關係或其他正當事由，執行顯有困難者，得以一元以上
    三元以下折算一日，易科罰金。但確因不執行所宣告之刑，難收矯正之效，或難
    以維持法秩序者，不在此限。」，並於同年月十日經總統公布施行，經新舊法比
    較結果，修正後之新法對被告等易科罰金之宣告並不生影響，爰適用裁判之新法
    諭知易科罰金之折算標準，以示懲儆。
三、如事實欄二、(一)所示時地，扣案之變造Ｂ駕駛執照上換貼之被告甲○○照片一張
    ，為被告甲○○所有，且係供其與被告乙○○共同犯如事實欄二、(一)行使變造特
    種文書罪（行使變造Ｂ駕駛執照）所用之物，業據被告等二人供明在卷，均依刑
    法第三十八條第一項第二款之規定宣告沒收。至如事實欄一所示時地，扣於本院
    另案（本院九十年度簡上字第一五號）變造Ａ駕駛執照上換貼之被告甲○○照片
    一張，雖亦係被告甲○○，且係供其與被告乙○○共同犯事實欄一所示變造特種
    文書罪所用之物，惟該張照片，業經本院另案（本院九十年度簡上字第一五號）
    確定送執行後，已經臺灣板橋地方法院檢察署檢察官執行沒收（參卷附執行沒收
    資料）；另未扣案之被告乙○○以彩色影印之營業小客車執業登記證（正面）一
    張，並非違禁物，且業已滅失，經被告甲○○於本院陳明（見本院九十一年一月
    十四日訊問筆錄），故上開二物，均不予宣告沒收。
據上論斷，應依刑事訴訟法第二百九十九條第一項前段，刑法第二條第一項前段、第
二十八條、第五十六條、第二百十六條、第二百十二條、第二百十四條、第二百二十
條第二項、第五十五條、第五十一條第五款、第四十一條第一項、第三十八條第一項
第二款，罰金罰鍰提高標準條例第一條前段、第二條判決如主文。
本案經檢察官謝宗甫到庭執行職務。
中      華      民      國      九十一    年      四     月      八     日
                    臺灣板橋地方法院刑事第四庭
                                          法  官  劉  大  衛
右正本證明與原本無異。
如不服本判決，應於判決送達後十日內向本院提出上訴狀。
                                          書記官  蕭  興  南
中      華      民      國      九十一      年      四    月    十一    日
附錄本案所犯法條全文
刑法第二百一十二條
偽造、變造護照、旅券、免許證、特許證及關於品行、能力服務或其他相類之證書、
介紹書，足以生損害於公眾或他人者，處一年以下有期徒刑、拘役或三百元以下罰金
。
刑法第二百一十四條
明知為不實之事項，而使公務員登載於職務上所掌之公文書，足以生損害於公眾或他
人者，處三年以下有期徒刑、拘役或五百元以下罰金。
刑法第二百一十六條
行使第二百十條至第二百十五條之文書者，依偽造、變造文書或登載不實事項或使登
載不實事項之規定處斷。
